---
title: "Poročilo pri Analizi podatkov s programom R"
author: "Lucija Udir"
output:
  html_document: default
  pdf_document:
    includes:
      in_header: lib/styles.sty
    latex_engine: xelatex
runtime: shiny
---




```{r setup, echo=FALSE, results='hide', message=FALSE, warning=FALSE}
knitr::opts_chunk$set(
	echo = FALSE,
	message = FALSE,
	warning = FALSE
)
# Uvoz vseh potrebnih knjižnic
source("lib/libraries.r", encoding="UTF-8")
```

```{r rstudio, results='asis'}
# Izris povezave do RStudia na Binderju
source("lib/rstudio.r", encoding="UTF-8")
```
***

# Analiza rezultatov tekmovanj v ritmični gimnastiki
***
## Izbira teme

Ideja projekta je analizirati rezultate Svetovnih in Evropskih prvenstev v ritmični gimnastiki za individualne ter skupinske sestave. 
Primerjala bom ocene sestav s posameznim rekvizitom, kot tudi izvedbeno in težavnostno oceno med tekmovalkami in tekmovanji.
Osredotočila se bom na tri večja tekmovanja:

* **ZA INDIVIDUALNE SESTAVE**

1. [36th FIG Rhythmic Gymnastics World Championships](https://gym.longinestiming.com/File/0000110101FFFFFFFFFFFFFFFFFFFF03): Podatki v obliki *CSV*; 

2. [37th FIG Rhythmic Gymnastics World Championships](https://gym.longinestiming.com/File/000012000100FFFFFFFFFFFFFFFFFF04): Podatki v obliki *CSV*;

3. [2020 European Championships in Rhythmic Gymnastics](https://backend.europeangymnastics.com/sites/default/files/paragraph/age-group-competition-info/competition-results/SENIORS%20-%20Individual%20-%20All-around%20Final%20AllAroundResultsRg_0.pdf): Podatki v obliki *CSV*;

* **ZA SKUPINSKE SESTATVE**

1. [37th FIG Rhythmic Gymnastics World Championships](https://en.wikipedia.org/wiki/2019_Rhythmic_Gymnastics_World_Championships): Podatki v obliki *HTML*;

2. [2020 European Championships in Rhythmic Gymnastics](https://backend.europeangymnastics.com/sites/default/files/paragraph/age-group-competition-info/competition-results/SENIORS%20-%20Group%20-%20Qualification%20AllAroundResultsRg_0.pdf): Podatki v obliki *CSV*;

**OPOMBA:** Za lažje razummevanje podatkov, si lahko preberemo [FIG pravilnik](https://www.gymnastics.sport/publicdir/rules/files/en_RG%20CoP%202017-2020%20with%20Errata%20Dec.%2017.pdf).

***

## Obdelava, uvoz in čiščenje podatkov
```{r uvoz, echo=FALSE, message=FALSE}
source("uvoz/uvoz1.r", encoding="UTF-8")
source("uvoz/uvoz_html.r", encoding="UTF-8")
```


**OPOMBA:** Podatki so bili v *PDF* obliki. Najprej sem *PDF* datoteko pretvorila v *CSV* datoteko in nato uvozila podatke. Neprečiščeni podatki so vsebovali tudi 10 stolpcev, ki so bili nepotrebni. Tip stolpcev je bil nepravilen. Uvoženi podatki so bili v različnih tabelah, ki sem jih nato združila v eno razpredelnico v obliki *tidy data*.

<br>
1. Tabela **wcg**

  - stolpec **"tekmovalka"**: Stolpec z imenom in priimkom tekmovalke, tipa *character*.

  - stolpec **"drzava"**: Stolpec s kratico države, ki jo tekomovalka zastopa, tipa *character*.

  -  stolpec **"rekvizit"**: Stolpec, ki pove s katerim rekvizitom je tekmovalka dobila te ocene, tipa *character* (ta stolpec sem dodala, ko sem tabele združila v eno).

  - stolpec **"tekma"**: Stolpec, ki pove na kateri tekmi je tekmovalka dobila te ocene, tipa *character*. (ta stolpec sem dodala, ko sem tabele združila v eno).
  
  - stolpec **"DA"**: Stolpec s seštevkom tehničnih vrednosti z rekvizitom, tipa *numeric*.

  - stolpec **"DB"**: Stolpec s seštevkom tehničnih vrednosti s telesom, tipa *numeric*. 

  - stolpec **"EA"**: Stolpec z odbitkom kompozicijskih izvedbenih napak, tipa *numeric*.

  - stolpec **"ET"**: Stolpec z odbitkom tehničnih izvedbenih napak, tipa *numeric*. 

  - stolpec **"Pen."**: Stolpec z odbitkom sodnice koordinatorke, časomerilk in linijskih sodnic , tipa *numeric*.  

  
  **OPOMBA**: Končna ocena je sestavlejena iz ocene težavnosti, odbitka izvedbenih napak in odbitkov s strani sodnice koordinatorke, časomerilke in linijskih sodnic. Ocena       težavnosti je sestavljena iz dveh komponent - težine s telesom in težine z rekvizitom. Odbitek izvedbenih napak se odšteje od 10.00 točk in nato prišteje končni oceni.   
 
<br>
2. Tabela **ecg**

  - stolpec **"tekmovalka"**: Stolpec z imenom in priimkom tekmovalke, tipa *character*.

  - stolpec **drzava**: Stolpec s kratico države, ki jo tekomovalka zastopa, tipa *character*.

  - stolpec **"rekvizit"**: Stolpec, ki pove s katerim rekvizitom je tekmovalka dobila te ocene, tipa *character*. 

  - stolpec  **"tekma"**: Stolpec, ki pove na kateri tekmi je tekmovalka dobila te ocene, tipa *character*. 

  - stolpec **"E"**: Stolpec z odbitkom izvedbenih napak, tipa *numeric*.  

  - stolpec **"D"**: Stolpec s seštevkom tehničnih vrednosti, tipa *numeric*. 

  - stolpec **"Pen."**: Stolpec z odbitkom sodnice koordinatorke, časomerilk in linijskih sodnic , tipa *numeric*.  

  - stolpec **"koncna_ocena"**: Stolpec s končno oceno, tipa *numeric*. 
    
<br>
3. Tabela **skupinske**

  - stolpec **"drzava"**: Stolpec z imenom države, ki jo tekomovalke zastopajo, tipa *character*.

  - stolpec **"E"**: Stolpec z odbitkom izvedbenih napak, tipa *numeric*.  

  - stolpec **"D"**: Stolpec s seštevkom tehničnih vrednosti, tipa *numeric*. 

  - stolpec **"Pen."**: Stolpec z odbitkom sodnice koordinatorke, časomerilk in linijskih sodnic , tipa *numeric*.  

  - stolpec **"koncna_ocena"**: Stolpec s končno oceno, tipa *numeric*.

  - stolpec **"rekvizit"**: Stolpec, ki pove s katerim rekvizitom so tekmovalke dobile te ocene, tipa *character*. 

  - stolpec  **"tekma"**: Stolpec, ki pove na kateri tekmi so tekmovalke dobile te ocene, tipa *character*. 
<br>

***


## Analiza in vizualizacija podatkov 

```{r vizualizacija, message=FALSE, warning=FALSE, include=FALSE, results='hide'}
source("vizualizacija/vizualizacija.r", encoding="UTF-8")
```
Pred analizo in vizualizacijo podatkov sem si zastavila naslednja vprašanja:

- Kako se je skozi olimpijski cikel spreminjala vrednost ocen (skupne in D)?

- Kako se je vrednost AD spreminjala skozi olimpijski cikel za posamezno tekmovalko in posamezen rekvizit?

- Pri katerem rekvizitu tekmovalke dobijo največji odbitek za izvedbo?

***
<br>
**1. Diagram** prikazuje dvig ocen skozi olimpijski cikel.
<br>
```{r graf1, echo=FALSE, fig.align='center'}
graf1
```
<br>
Opazimo občutno povečanje končne ocene, kar pa je predvsem posledica dviga vrednosti D, saj se vrednost E ni zmanjšala. Iz rezultatov tekme v Kijevu leta 2020 vidimo, da je v primerjavi s prejšnima tekmovanjema, povprečna ocena višja od mediane. To bi bila lahko posledica majšega števila vrhunskih tekmovalk na tem tekmovanju.

***

<br>
**2. Diagram** prikazuje vrednosti težin z rekvizitom
<br>
```{r graf3, echo=FALSE, fig.align='center'}
graf3
```
<br>
Če oceno D analiziramo še bolj podrobno lahko vidimo, da je dviga le te, posledica dviga ocene AD in ne BD. Najvišje ocene AD so tekmovalke prejele pri kijih in sicer 9,9. Opazimo tudi, da je dvig ocene AD manjši pri traku kot pri drugih treh rekvizitih.


***

<br>
**3. Diagram** prikazuje vrednost izvedbenega odbitka E
<br>
```{r graf4, echo=FALSE, fig.align='center'}
graf4
```
<br>
Na diagramu so prikazane vrednosti izvedbene ocene E. Čeprav se povprečja izvedbenih ocen ne razlikujejo veliko, lahko ponovno opazimo nižjo vrednost ocene E pri traku. Minimalna ocena pri traku je precej nižja od minimalnih ocen pri drugih rekvizitih, kar tudi zmanjša povprečno oceno E pri traku. V primeru maksimalne ocene pa vidimo, da je ravno trak eden izmed najvišje ocenjenih. Iz tukaj lahko sklepamo da vrhunske tekmovalke izvajajo svoje sestave s približno enakimi odbitki ne glede na rekvizit.

***

<br>
**4. Diagram** prikazuje vpliv ocene D na oceno E pri izraelski tekmovalki.
<br>
```{r graf5, echo=FALSE, fig.align='center'}
graf5
```
<br>
Na diagramih vidimo, da je Linoy tekom olimpijskega cikla napredovala tako v oceni D kot E. Padec ocene E pri sestavi s trakom na tekmovanju v Bakuju je posledica padca rekvizita, manjša ocena E v Kijevu pa je posledica visoke težavnosti sestave. Vidimo torej, da se klub morebitnem padcu ocene E pri traku še vseeno "splača" otežiti tekmovalne sestave.
<br>

***

<br>
Spodnji **zemljevid** prikazuje države s tekmovalkami v finalih.
<br>

```{r zemljevidi, message=FALSE, warning=FALSE, include=FALSE, results='hide'}
source("vizualizacija/zemljevidi.r", encoding="UTF-8")
```

```{r zemljevid_najvisjih_ocen, echo=FALSE, message=FALSE, warning=FALSE,fig.align='center'}
 zemljevid_najvisjih_ocen
```

<br>
Na zemljevidu vidimo katere države so imele tekmovalko v finalih in kakšno oceno so dosegle. Za najvišje uvrščene države (Rusija, Bolgarija, Izrael, Belorusija) nam zemljevid prikazuje tudi katera je njihova najuspešnejša predstavnica. 

<br>

***



## Napredna analiza podatkov

```{r analiza, message=FALSE, warning=FALSE, include=FALSE}
source("analiza/analiza.r", encoding = "UTF-8")
```
<br>
V razdelku analize si bomo poskusili odgovoriti na naslednja vprašanja:

1. Kako visoko oceno lahko pričakujemo na tekmovanjih v skupinskih sestavah v letu 2021?

2. Kako lahko razvrstimo države, ki jih zastopajo tekmovalke v skupinskih sestavah, v skupine odvisne od ocene E in D?

3. Katere tekmovalke so bolj spretne z rekvizitom in katere imajo boljšo tehniko težin s telesom?

4. S katerim rekvizitom so posamezne tekmovalke bolj spretne?

5. Kakšno povprečno oceno lahko pričakujemo za vrhunske tekmovalke na Olimpijskih igrah?
 
***

<br>
```{r predikcija_skupinske_obroci_kiji, echo=FALSE, fig.align='center'} 
predikcija_skupinske_obroci_kiji
```
<br>

S pomočjo **linearne regresije** smo pokazali kako bo dvig ocene D vplival na oceno E. Za skupinske vaje s kombiniranim rekvizitom opazimo, da je zvišanje težavnosti povzročilo padec ocene E. Zavedati se moramo, da so bili rezultati vzeti iz tekmovanja v Bakuju in Kijevu, kjer je v finalih nastopilo manj vrhunskih ekip. Pri žogah lahko opazimo, da se je klub povečanju ocene D zvišala tudi izvedbena ocena. Z rdečima pikama sta prikazani pričakovani vrednosti E za oceni D, 32 in 35 točk. 

<br>

```{r predikcija_skupinske_zoge, echo=FALSE, fig.align='center'} 
predikcija_skupinske_zoge
```

<br>

Za skupinske sestave vidimo, da se kljub povečanju D povečuje tudi ocena E. Z rdečima pikama sta prikazani pričakovani vrednosti E za oceni D, 32 in 35 točk.

<br> 

***

<br>
```{r dendrogg_skupinske, echo=FALSE, fig.align='center'}
dendrogg_skupinske
```
<br>
S pomočjo **hierarhičnega razvršanja** smo države, ki so jih zastopale tekmovalke v skupinskih sestavah, razvrstili v tri skupine glede na doseženo oceno D in E. 

**OPOMBA:** številke ob državah pomenijo:

* 1 - 8 Baku 2019, 3 obroči + 4 kiji

* 9 - 16 Baku 2019, 5 žog

* 17 - 22 Kijev, 3 obroči + 4 kiji

* 23 - 28 Kijev, 5 žog

<br>

```{r grupiranje_skupinske3, echo=FALSE, fig.align='center'}
grupiranje_skupinske3
```
<br>

**1. SKUPINA:** Dosežena ocena D med 18.2 in 21.1 in ocena E med 7.35 in 8.75.
V to skupino so se uvrstile tekmovalke z obema sestavama iz tekmovanja v Bakuju: Bolgarija, Japonska, Kitajska, Izrael in Rusija. Ter z eno sestavo (kiji + obroč): Italija, Azerbajdžan in Belorusija.

**2. SKUPINA:** Dosežena ocena D med 18.5 in 21.6 in ocena E 5.7 in 6.8.
V to skupino so se uvrstile tekmovalke s sestavo z žogami iz tekmovanja v Bakuju: Italija, Belorusija in Ukrajina. Z sestavami iz tekmovanja v Kijevu: Estonija (kiji + obroč), Francija (žoge), Turčija (žoge).

**3. SKUPINA:** Dosežena ocena D med 23.00 in 27.1 in ocena E 6.25 in 8.25.
V to skupino so se uvrstile tekmovalke z obema sestavama iz tekmovanja v Kijevu: Ukrajina, Izrael, Azerbajdžan. Ter tekmovalke iz Francije (kiji + obroč), Estonije (žoge) in Turčije (kiji + obroč). 

S to analizo lahko vidimo, da se je ocena D povečala, a je za to ocena E malo nižja, kar pa je morda posledica odsotnosti vrhunskih tekmovalk na tekmovanju v Kijevu. Opazimo lahko tudi napredek Azerbajdžanskih tekmovalk, ki so sedaj postale tudi morebitne kandidatke za doseganje odličja na Olimpijskih igrah 2021.


***

<br>
Tekmovalke smo razvrstili v skupine glede na ocene težin z rekvizitom (DA) in ocene težin s telesom (DB). S pomočjo določanja skupin so nam različne metode in razdalje vrnile različno število skupin: 2, 3, 4, 5. Najbolj nadzorno grupiranje prikazuje diagram, ki loči tekmovalke v pet skupin.
<br>

```{r grupiranje_ind5, echo=FALSE, fig.align='center'}
grupiranje_ind5
```
<br> 

**1. SKUPINA:** Tekmovalka 	Minagva Kaho iz Japonske s ponesrečeno sestavo s trakom.

**2. SKUPINA:** Tekmovalke, ki so bolj spretne z rekvizitom kot s telesom in nekatere tekmovalke z rezultatom iz tekmovanja v Bakuju, ki imajo slabše težine s telesom in težine z rekvizitom, kot njihove sotekmovalke.

**3. SKUPINA:** Tekmovalke z visoko vrednostjo težin s telesom. Med njimi ima najvišjo oceno DB 5.6, tekmovalka iz Ukrajine Vlada Nikolchenko.

**4. SKUPINA:** Tekmovalke, ki so bile bolj spretne z rekvizitom na tekmi v Bakuju. Najvišjo oceno DA 9.9 je dosegla ruska tekmovalka Dina Averina.

**5. SKUPINA:** Tekmovalke, ki so na tekmovanju v Bakuju izvedle boljše težine s telesom. Ponovno izstopa Vlada Nikolchenko z BD 5.9.

***

<br>
```{r grupiranje_rekviziti, echo=FALSE, fig.align='center'}
grupiranje_rekviziti
```
<br>
S pomočjo **metode k voditeljev** sem tekmovalke razporedila v tri skupine, glede na končne ocene njihovih sestav pri posameznih rekvizitih na tekmovanju v Kijevu. 


***

<br>
```{r predikcija_graf_ind, echo=FALSE, fig.align='center'}
predikcija_graf_ind
```
<br>
S pomočjo **linearne regresije** smo prikazali rast ocene D in E za individualne tekmovalke, ter napovedali oceno E pri vrednosti D, 17.5 in 18.0.

<br>

***


## Shiny 
<br>
S pomočjo programa Shiny lahko bolje prikažemo rezultate za tekmovalke v skupinskih sestavah in si podrobneje pogledamo rezultate vsake tekmovalke v individualnih sestavah.
<br>

```{r shiny, echo=FALSE}
shinyAppDir("shiny", options=list(width="100%", height=600))
```

***

## Zaključek

S pomočjo projekta smo z uporabo različnih in analiz ter vizalizacij opazili:

* Vrednost končne ocene se je tekom olimpijskega cikla zviševala na račun povečanja ocene DA.

* Kljub zvišanju težavnosti sestav se izvedbeni odbitki niso povečali.

* Za mlade tekmovalke se je izvedbena ocena E zviševala tekom olimpijskega cikla.

* Vrhunske tekmovalke prejemajo enako visoke ocene za izvedbo E pri vseh rekvizitih, ocena D pa je nižja pri traku.

* Vedno bolj je pomembno delo z rekvizitom in manj težine s telesom.

* Pri skupinskih sestavah je nov pravilnik povečal možnosti nestabilnosti tekmovalk.


  